最　高　行　政　法　院　判　決
　　　　　　　　　　　　　94年度判字第00439號
上　訴　人　甲○○
被 上訴 人　財政部高雄市國稅局
代　表　人　邱政茂
上列當事人間因綜合所得稅事件，上訴人對於中華民國92年9月
23日高雄高等行政法院92年度訴字第407號判決，提起上訴。本
院判決如下：
　　主  文
上訴駁回。
上訴審訴訟費用由上訴人負擔。
　　理  由
一、本件上訴人在原審起訴主張：(一)上訴人所研究創作之「吸隔
    音障板（牆）之集音筒改良構造」，於83年10月17日由經濟
    部智慧財產局授予新型第91630號專利權在案，並於88年4月
    20日由經濟部依當時促進產業升級條例之規定，准予出售所
    得免計入綜合所得額課稅。詎上訴人於88年7月2日依經濟部
    前開核准函所示，依促進產業升級條例施行細則第24條之規
    定，檢送智慧財產局登記之讓與證明文件連同經濟部之核准
    公函，向被上訴人辦理專利權讓與收入免納所得稅時，竟遭
    被上訴人以此項專利權之讓與未符合促進產業升級條例施行
    細則第25條第3款規定，出售專利權之價款，須符合客觀公
    正之市場行情資訊，否准上訴人之申請。(二)按「中華民國國
    民以自己之創作或發明，依法取得並登記之專利權或電腦程
    式著作之著作權，提供或出售予中華民國境內公司使用，經
    目的事業主管機關核准者，其提供該公司使用所得之權利金
    ，或售與該公司使用所得之收入，免予計入綜合所得額課稅
    。」行為時之促進產業升級條例第9條著有明文。依該條規
    定，出售專利權之發明人，只要經目的事業主管機關之核准
    ，其讓與專利權所得部分即得免予計入綜合所得額課稅，惟
    依行為時促進產業升級條例施行細則第25條卻規定：「依前
    條申請適用本條例第9條免納所得稅之專利權或電腦程式著
    作之著作權，應符合下列規定：一、專利權或電腦程式著作
    之著作權之內容應與購置或被授權使用該專利權或電腦程式
    著作之著作權之公司營利事業登記證之營業項目相關。二、
    購置或被授權使用該專利權或電腦程式著作之著作權之公司
    ，其專利權或電腦程式著作之著作權之使用，以供公司生產
    製程、研究發展所需，或為公司產品必備之配件或組件，或
    委託其他公司加工使用為限。三、提供或出售專利權或電腦
    程式著作之著作權之價款，須符合客觀公正之市場行情資訊
    。」等為母法所未規定之限制。查政府為鼓勵創作發明，故
    於促進產業升級條例規定發明人將其發明讓與他人時，只要
    經過主管機關核准，其讓與收入即能免予課稅，此一良法美
    意，竟遭促進產業升級條例之施行細則擅自加上未為母法所
    規定之限制要件，此一限制係以職權發布解釋性行政規則，
    對人民依法律享有之權利增加限制之要件，與憲法第23條法
    律保留原則牴觸（司法院釋字第505、532號解釋參照）。
    按命令與憲法或法律牴觸者無效，憲法第172條著有明文，
    被上訴人所適用促進產業升級條例施行細則第25條之規定，
    因對發明人出售專利權行使依法所賦予免課所得稅之權利增
    加限制要件，而與憲法第23條規定相牴觸，依法該增加限制
    之規定即為無效，被上訴人依無效之規定否准上訴人之申請
    ，其處分即非適法，且侵害上訴人依法得享有之權利。(三)退
    步言之，縱認為該項增加行使權利之限制並無牴觸憲法規定
    之情形，被上訴人所為否准處分於法亦有未合。被上訴人以
    上訴人所出售之該項專利權之價款，未符合客觀公正之市場
    行情資訊為由，否准上訴人之申請，亦非正確。經查，上訴
    人依被上訴人之要求，已提出中華徵信所企業股份有限公司
    （下稱中華徵信所）針對系爭專利權所為之評估，依其評估
    結果，該項專利權之價值為2億5,207萬3,397元，此即為系
    爭專利權之客觀公正之市場行情資訊，被上訴人認上訴人未
    舉出系爭專利權之公正之市場行情資訊，即與事實有違。(四)
    又中華徵信所雖非政府機關，然其於國內長期從事鑑估工作
    ，已是國內目前最具權威與客觀性之公信機構，其評估之鑑
    價也是國內最符合客觀公正之市場行情資訊。況且，縱認為
    鑑估內容涉及課稅資料之真實性，稅捐機關依法得施予調查
    ，亦只不過是稅捐機關若對中華徵信所所提出之評估鑑價報
    告有質疑時，得依自行所調查之結果核定此項讓與之專利權
    之客觀公正之市場行情，而非即得據此否准上訴人讓與專利
    權收入免予計入所得額課稅之申請。是以，被上訴人據此否
    准上訴人之申請以及訴願機關駁回上訴人之訴願，皆與其所
    揭示之行為時稅捐稽徵法第30條第1項及所得稅法第80條之
    規定有違。(五)再者，依據行為時促進產業升級條例施行細則
    第24條之規定，申請人得向目的事業主管機關申請核發適用
    該條例第9條之證明文件，再向戶籍所在地之稅捐稽徵機關
    辦理免予計入綜合所得額課稅。是以，有關專利權出售所得
    是否得依促進產業升級條例規定免予計入綜合所得額課稅，
    其決定機關乃目的事業主管機關，只要目的事業主管機關依
    其審查結果，核准專利權出售者之所得免予計入綜合所得額
    課稅，依法核發適用該條例第9條之證明文件，稅捐稽徵機
    關即無再次審查之理，亦即當專利權出售者持目的事業主管
    機關（經濟部）核發適用該條例第9條之證明文件，向戶籍
    所在地之稅捐稽徵機關辦理免予計入綜合所得額課稅時，稅
    捐稽徵機關之裁量權即收縮至零，應即依目的事業主管機關
    所核發適用本條例第9條之證明文件，辦理免予計入綜合所
    得額課稅。是以，本件上訴人既已取得目的事業主管機關所
    核發適用該條例第9條之證明文件，被上訴人即無否准上訴
    人將出售專利所得免予計入綜合所得額課稅之申請。(六)有關
    本件專利權之真正權利人為誰，上訴人已提出經濟部中央標
    準局所核發新型第91630號專利證書為證，該專利證書乃公
    文書，其上所載之事項依法推定為真正，被上訴人否認該專
    利證書所載上訴人為專利權人，自應由被上訴人負舉證之責
    。又中華徵信所於國內長期從事鑑估工作，已是國內目前最
    具權威與客觀性之公信機構，其所出具之報告書廣獲國內各
    級法院採信，故其評估之鑑價也是國內最符合客觀公正之市
    場行情資訊。被上訴人質疑中華徵信所所為之評估，皆以弘
    川計時器股份有限公司（下稱弘川公司）、銘盛興業有限公
    司（下稱銘盛公司）以及惠弘工業股份有限公司 (下稱惠弘
    公司)三家之營業收入為基礎，認其評估基礎有所混淆。惟
    查，專利價值之估算，係以該專利本身所能產生之獲利以及
    將來遠景，為其評估標準，而非以1個公司或個人利用該專
    利所獲得之報酬為斷。中華徵信所於其評估報告中已指出，
    以集音器從事生產工作的主要廠商有3家，皆屬惠弘公司關
    係企業，其所生產的集音器皆係利用上訴人授權使用系爭專
    利權加以製造，故計算系爭專利權之價值為何，自應將此三
    家利用上訴人專利授權所從事製造集音器之業績併予計算，
    始能明瞭系爭專利之真正價值。再者，系爭專利權之價值，
    除已由惠弘公司之關係企業經過上訴人之授權製造生產之集
    音器之價值總合外，尚包括未來可能產生之利益。隨著生活
    水準的提升，國人對噪音的容忍度越來越低，各項公共工程
    已把隔音工程列為重要工程之一，是以系爭專利權之未來商
    機無限。惠弘公司目前積極準備參與之噪音改善工程中，較
    受大眾矚目者有：高速鐵路之沿線之隔音牆、台北捷運木柵
    線隔音牆改善工程、高雄捷運之隔音牆工程，及其他大大小
    小之隔音工程不計其數。其中光是高速鐵路之隔音牆工程就
    有數百億元之商機，凡此種種皆應計入系爭專利權之價值中
    。是以，中華徵信所出具之鑑價報告，對於系爭專利權所提
    出之價格應是公正客觀。被上訴人若對此價值有所質疑，依
    法自應由被上訴人負舉證之責，為此訴請撤銷訴願決定及原
    處分之判決。
二、被上訴人則以：(一)惠弘公司主要營業項目為隔音牆（板）之
    買賣及噪音防治工程之承攬，工廠登記主要產品為隔音牆（
    板），吸隔音障板（牆）之集音筒，乃吸隔音障板（牆）不
    可或缺之主要元件，而該公司於82年成立之初，即已支付鉅
    款向負責人甲○○（即上訴人）購買「新型第60639號組合
    式隔音牆（板）之構造」專利權（第一代全頻吸音集音喇叭
    ），並專業從事該專利產品之產銷，依該公司提供之資料顯
    示，上訴人於83年取得之「吸隔音障板（牆）集音筒改良構
    造（第1案）」（第Ｘ代全頻吸音集音喇叭）專利權產品，
    應為「新型第60639號組合式隔音牆（板）之構造」專利權
    之改良產品，依常理公司對其產品之修正改良，應會隨商品
    化後市場反映而作調整，而該吸隔音障板（牆）集音筒改良
    構造之改良測試所投入成本究為何？該公司表示未有研發部
    門或費用，而上訴人亦未提供中華徵信所專利權評估報告第
    18頁所述，發明該專利所投入成本之相關數據憑證供核，是
    對於該「吸隔音障板（牆）集音筒改良構造（第一案）」（
    第Ｘ代全頻吸音集音喇叭）專利權研發改良過程，是否完全
    由上訴人自行創作發明，而未使用公司之人力、設備資源？
    不無疑義。又該項專利係於83年1月31日向經濟部提出申請
    後同年即取得專利權，惟依被上訴人前審理該案時，上訴人
    曾函復說明，該項專利品自77年至85年經過8年不斷之自行
    研發、測試、修正而成，而依中華徵信所專利權評估報告第
    18頁所述，發明該專利所投入成本係自77年至86年止，其所
    述研發日期顯與事實不符。(二)上訴人訴稱該專利權之出售價
    款2億5千萬元，係依據惠弘公司委託中華徵信所對該專利權
    之鑑價評估報告決定。審諸中華徵信所之專案報告，案名為
    惠弘公司「全頻高效率吸音板」專利權評估，其所做評估標
    的之範圍、內容及基礎，無論從其營運價值法或權利金價值
    法，皆以弘川公司、銘盛公司、惠弘公司（均為關係企業）
    84至88年度各年度營業收入合計數為基礎，按所謂「要求報
    酬率5.5%」、「權利金比率4.05%」，分別求得「要求報酬
    年平均值1,119萬2,100元」、「權利金年平均值824萬6,610
    元」後，乘以25.75年，即得專利權價格各為2億8,819萬6,5
    74元及2億1,235萬0,220元，再取其平均值評估該專利權價
    值為2億5,207萬3,397元，明顯與實際應評估之標的「吸隔
    音障板（牆）集音筒改良構造（第一案）」專利權對該公司
    產生效益之評估範圍、內容及基礎混淆（該專利權期間：自
    83年8月1日至95年1月30日共計11年6個月）。另依中華徵信
    所之專案報告顯示全頻高效率吸音板迄87年4月勘估時，業
    經商品化，惠弘公司於84年即已有產銷該專利權產品之能力
    ，又何須於88年花鉅資購買該專利權？有違常理。(三)上訴人
    以自己創作並於83年11月17日登記之「新型第91630號吸隔
    音障板（牆）集音筒改良構造（第一案）」專利權，讓與惠
    弘公司，依雙方88年3月31日所訂專利權讓渡契約書所載，
    惠弘公司（甲方）向甲○○（乙方）購買專利號碼新型第91
    630號隔音牆障板（牆）之集音筒改良構造第1案之專利權，
    自即日起（以經濟部智慧財產局核准88年4月2日轉讓日期為
    準）至95年1月31日止，甲方應付乙方專利權金2億5千萬元
    ，以分期付款方式給付，期間不得超過3年（即91年4月30日
    止）付清，惟查截至目前為止，該公司尚未支付該買賣價款
    ，有違商場慣例，且該公司88年度受讓之專利權，其當年度
    營利事業所得稅結算申報，並無申報及列帳記載，另就賣方
    上訴人而言，亦尚未收到該專利權買賣價款，尚無實際財產
    交易所得產生，是系爭專利權上訴人既無提供該公司使用所
    得之權利金，或售予該公司使用所得之收入發生，自不得依
    法申請免予計入綜合所得額課稅。(四)依行為時促進產業升級
    條例之施行細則第24條規定之內容，乃針對行為時促進產業
    升級條例第9條所定要件予以細節性及技術性之補充規定，
    確保該條規定之執行，並無悖離憲法保障人民權利之意旨，
    參諸司法院釋字第480號解釋甚明，上訴人容有誤解等語作
    為抗辯。
三、原審斟酌全辯論意旨及調查證據之結果以：(一)「中華民國國
    民以自己之創作或發明，依法取得並登記之專利權或電腦程
    式著作之著作權，提供或出售予中華民國境內公司使用，經
    目的事業主管機關核准者，其提供該公司使用所得之權利金
    ，或售與該公司使用所得之收入，免予計入綜合所得額課稅
    。」、「申請適用本條例第9條之中華民國國民，其提供或
    出售之專利權或電腦程式著作之著作權，應為申請人自己之
    創作或發明，在中華民國依法取得並登記之專利權或電腦程
    式著作之著作權。前項專利權或電腦程式著作之著作權之提
    供或出售予中華民國境內公司使用時，申請人得向目的事業
    主管機關申請核發適用本條例第9條之證明文件，再向戶籍
    所在地之稅捐稽徵機關辦理免予計入綜合所得額課稅。但有
    下列情形之一者，須先辦妥登記手續：一、專利權之授權或
    讓與者，應經經濟部中央標準局登記。二、電腦程式著作之
    著作財產權之讓與或專屬授權者，須經內政部登記。」、「
    依前條申請適用本條例第9條免納所得稅之專利權或電腦程
    式著作之著作權，應符合下列規定：一、專利權或電腦程式
    著作之著作權之內容應與購置或被授權使用該專利權或電腦
    程式著作之著作權之公司營利事業登記證之營業項目相關。
    二、購置或被授權使用該專利權或電腦程式著作之著作權之
    公司，其專利權或電腦程式著作之著作權之使用，以供公司
    生產製程、研究發展所需，或為公司產品必備之配件或組件
    ，或委託其他公司加工使用為限。三、提供或出售專利權或
    電腦程式著作之著作權之價款，須符合客觀公正之市場行情
    資訊。」分別為行為時促進產業升級條例第9條、同法施行
    細則第24、25條所明定。(二)本件上訴人以自己創作並於83年
    11月17日登記之「新型第91630號吸隔音障板（牆）集音筒
    改良構造（第一案）」專利權，讓與惠弘公司，所得之收入
    計2億5千萬元，申請依行為時促進產業升級條例第9條之規
    定，免予計入綜合所得額課稅，經被上訴人審核結果，以未
    符合促進產業升級條例施行細則第25條第3款之規定，否准
    其申請之事實，為兩造分別陳明在卷。經查，上訴人與惠弘
    公司於88年3月31日簽訂專利權讓渡契約書，該契約內容載
    明：「茲有惠弘工業股份有限公司（以上簡稱甲方）向甲○
    ○先生（以下簡稱乙方）購買專利權，專利號碼新型第9163
    0號，專利名稱─隔音牆障板（牆）之集音筒改良構造第一
    案。專利權之有效期限自即日起（以經濟部智慧財產局核準
    轉讓日期為準）至民國95年1月30日止，專利所有權歸屬甲
    方所有，甲方應付乙方專利權金為新台幣2億5仟萬元整，依
    據中華徵信所鑑價報告書之價格成交，甲方得以分期付款方
    式付給乙方專利權金，其期間不得超過三年（即民國91年4
    月30日止）付清該款項，．．．」。則依上開契約約定，惠
    弘公司最遲須於91年4月30日前，付清2億5千萬元之價金，
    然惠弘公司迄未給付任何價款，業據上訴人自承在卷，且該
    公司於88年度受讓系爭專利權，而其當年度營利事業所得稅
    結算申報，卻未申報公司取得該專利權，上訴人所提出之該
    公司報表亦未將取得該專利權之無形資產入帳。再者，上訴
    人所提出之中華徵信所於87年4月對系爭專利權所為之專案
    報告中亦記載：「．．．惠弘工業股份有限公司創辦人甲○
    ○先生藉由堅實的理論基礎配以創新的技術觀念，利用聲波
    相位差原理，研發新的噪音消除器材─黑色塑膠集音器，突
    破以往噪音防治的工法，使噪音的防治更有效率，並將之申
    請專利保護，目前該專利技術已進入正式生產營運階段，為
    了解該專利價值，特委託中華徵信所進行該專利價值的評估
    工作。」、「．．．由於該集音器已經過商品化的過程，目
    前已有相關廠商使用該產品，使用者的回應皆相當肯定該產
    品之實際功能，未來該產品的製造亦將統籌由惠弘工業（股
    ）公司進行主導，．．．」及該公司以系爭專利所生產之集
    音器施工完成之工程計有高雄科博館噪音工程等7件工程，
    完成及進行中之工程有東雲紡織焚化廠噪音工程等14件工程
    ，足見上訴人於83年間取得系爭專利權後，已將該專利權交
    由惠弘公司生產營運，並已完成或已進行上述工程。參以上
    開專案報告計算系爭專利權之價值，係以惠弘公司等3家公
    司84年至88年之營業收入為依據，顯然惠弘公司於84年即有
    產銷系爭專利權產品之能力，卻於88年再以2億5千萬元之鉅
    資向上訴人購買系爭專利權，亦有違常情。次按「個人之綜
    合所得總額，以其全年左列各類所得合併計算之：．．．第
    5類：租賃所得及權利金所得：．．．專利權、商標權、著
    作權、秘密方法及各種特許權利，供他人使用而取得之權利
    金所得：．．．」所得稅法第14條第1項第5類後段定有明文
    。而個人綜合所得稅之課徵，係以收付實現為原則，與營利
    事業所得稅之課徵，係採權責發生制不同。則上訴人與惠弘
    公司簽訂之系爭專利權讓渡契約書縱屬實在，然因惠弘公司
    迄未給付價金，上訴人此部分權利金所得既未實現，自毋庸
    申報為個人之綜合所得額，亦無免予計入該年度綜合所得額
    課稅可言。(三)次查，系爭專利權買賣價額2億5千萬元，係依
    據惠弘公司87年4月委託中華徵信所對該專利之鑑價評估報
    告所為之決定，業據上訴人陳明在卷。然觀之該專案報告，
    案名為惠弘公司「全頻高效率吸音板」專利權評估，而其所
    作評估標的之範圍，無論係以營運價值法或權利金價值法評
    估，均以惠弘公司、弘川公司、銘盛公司等3家公司，84至
    88年各年度營業收入合計數為基礎，按所謂「要求報酬率5.
    5%」、「權利金比率4.05%」，分別求得「要求報酬年平均
    值1,119萬2,100元」、「權利金年平均值824萬6,610元」，
    再乘以25.75年，即得專利權價格分別為2億8,819萬6,574
    元及2億1,235萬0,220元，再取其平均值評估該專利權價值
    為2億5,207萬3,397元。惟按系爭專利權期間自83年8月1日
    至95年1月30日止，共計11年6月，而依惠弘公司歷年來營利
    事業所得稅結算申報情形，其營業淨利84年度為153萬6,042
    元，85年度為260萬2,325元，86年度為305萬5,893元，87年
    度為102萬7,648元，是以即便該公司年度平均營業淨利205
    萬5,477元，全數作為該專利權之產品對惠弘公司之貢獻，
    乘以其專利權期間11.5年（如自88年3月31日系爭專利權讓
    與惠弘公司時起算至95年1月30日止，實僅6年10月）估算，
    亦僅有2,363萬7,985元之價值。再者，惠弘公司營業情況，
    自88年度起即呈現虧損狀態，其銷售額亦逐年下降，與該公
    司87年度以前相比，不論其營業淨利或產品銷售額，均大不
    如前，而弘川公司及銘盛公司更自88年度起即呈停業狀態，
    且惠弘公司自82年成立起，弘川公司、銘盛公司自83年成立
    起，至92年6月止，其營業收入分別為3億1,670萬2,620元、
    1億2,690萬0,175元、1億0,560萬9,643元，合計5億4,921萬
    2,438元，而中華徵信所計算系爭專利權價值時，其87年、
    88年營業收入係將上開三家公司完成及進行中工程、簽約中
    工程、議價中工程均合併計算，姑且不論其所謂簽約中或議
    價中之工程，是否即為實際得標及完成之工程，其預估上開
    三家公司87及88年預估之營業收入即高達6億4,800餘萬元，
    遠大於該三家公司自成立時起至92年6月止（約十年）之營
    業收入總和。是中華徵信所計算系爭專利權之營業收入及專
    利權期間，不但高估其數據，明顯與事實不符，且其相關條
    件設定亦未說明根據，而其評估系爭專利權之價值所用之三
    種方法所得之結果，營運價值法與成本回收法即相差二億一
    千多萬元，而營運價值法與權利金價值法亦相差七千五百多
    萬元，其最後結果係以營運價值法與權利金價值法之平均值
    為系爭專利權之價值，亦缺乏依據，故其評估結果，自難採
    據。(四)再按稅捐稽徵機關在核定稅額過程中，須納稅義務人
    協同辦理者所在多有，學理上稱為納稅義務人之協力義務，
    包括申報義務、記帳義務、提示文據義務等，納稅義務人違
    背上述義務，在行政實務上即產生受罰鍰或由稅捐稽徵機關
    片面核定等不利益之後果，而減輕稅捐機關之舉證證明程度
    （參看司法院釋字第218、356等號解釋）。上開協力義務於
    納稅義務人申請免稅優惠，亦有適用，即申請人有提示文據
    供稅捐機關查核之義務。本件上訴人所提出之中華徵信所之
    鑑價報告，既有瑕疵，而不能作為評估系爭專利權價值之依
    據，已如前述。此外，上訴人復無法提出證據資料，以供評
    估系爭專利權之客觀公正之市場行情，則被上訴人以其參考
    中華徵信所得之鑑價結果2億5千萬元，作為系爭專利權之出
    售價款，並申請免予計入88年度個人之綜合所得額課稅，因
    不符合行為時促進產業升級條例施行細則第25條第3款之規
    定，而否准其申請，並無違誤。(五)按行為時促進產業升級條
    例之施行細則第24條規定，專利權或電腦程式著作之著作權
    之提供或出售予中華民國境內公司使用時，申請人得向目的
    事業主管機關申請核發適用該條例第9條之證明文件，再向
    戶籍所在地之稅捐稽徵機關辦理免予計入綜合所得額課稅。
    又行為時該施行細則第25條規定，申請適用該條例第9條免
    納所得稅之專利權或電腦程式著作之著作權，應符合下列規
    定：一、專利權或電腦程式著作之著作權之內容應與購置或
    被授權使用該專利權或電腦程式著作之著作權之公司營利事
    業登記證之營業項目相關。二、購置或被授權使用該專利權
    或電腦程式著作之著作權之公司，其專利權或電腦程式著作
    之著作權之使用，以供公司生產製程、研究發展所需，或為
    公司產品必備之配件或組件，或委託其他公司加工使用為限
    。三、提供或出售專利權或電腦程式著作之著作權之價款，
    須符合客觀公正之市場行情資訊。上開細則規定乃係針對行
    為時促進產業升級條例第9條所定要件予以細節性及技術性
    之補充規定，以確保該法條規定之執行，並考量專利權之目
    的事業主管機關經濟部工業局僅對專利權之產品製程與購買
    該專利權之公司所登記之營業項目是否相關，及專利權是否
    供公司生產製程所必需等相關問題，為其專業能力所能判斷
    ，至於專利權之價款是否符合客觀公正之市場行情，則非其
    專業能力所及，為避免專利權人與購買專利權之公司勾串任
    意提高專利權之價值，使購買專利權之公司得以虛列營業成
    本攤銷，降低公司營業淨利，減少營利事業所得稅之支出，
    而專利權人出售之價款又可以免列入綜合所得額課稅，則上
    開免稅規定將淪為逃漏所得稅之工具，故上開施行細則之規
    定，除斟酌專利權人之權益外，並兼顧租稅公平原則，為執
    行母法及相關法律所必要。是上開細則之規定，符合立法意
    旨且未逾越母法之限度，與憲法第23條並無牴觸。況上開申
    請免稅之規定，其立法目的在於鼓勵發明及創作，屬租稅優
    惠之規定，而非增加人民之負擔或限制權利之行使，亦無法
    律保留原則之適用。本件上訴人就系爭專利權雖已向目的事
    業主管機關經濟部工業局申請核發適用該條例第9條之證明
    文件，並經核准在案，且其專利權之讓與，亦經經濟部中央
    標準局登記在案，然依上開施行細則第25條第3款規定，被
    上訴人仍得就該專利權之價款，是否符合客觀公正之市場行
    情為審查。從而，上訴人以系爭專利權出售予惠弘公司之價
    額2億5千萬元，申請依行為時促進產業升級條例第9條之規
    定，免予計入綜合所得額課稅，因其出售價款未符合客觀公
    正之市場行情，且其所得尚未實現，被上訴人以不符合行為
    時促進產業升級條例施行細則第25條第3款之規定，予以否
    准，並無違誤，因而為上訴人敗訴之判決。
四、本院核原判決依上開規定及說明，尚無違背法令。上訴意旨
    仍執陳詞並以上訴人因病未能於言詞辯論期日到場，原判決
    准依被上訴人聲請而為一造辯論判決，據以主張原判決有不
    適用行政訴訟法第218條準用民事訴訟法第386條規定及理由
    矛盾之違背法令，聲明廢棄改判。惟按「當事人因患病不能
    於言詞辯論期日到場者，如無可認為有不能委任訴訟代理人
    到場之情形，即非民事訴訟法第386條第2款所謂因不可避免
    之事故而不到場。」最高法院28年上字第1574號著有判例可
    循，本件上訴人於上訴狀中既自認言詞辯論期日其子王郁銘
    有到場，因未受委任而無法代理，則依上開判例所示，原判
    決准被上訴人聲請而為一造辯論判決，難謂有不適用行政訴
    訟法第218條準用民事訴訟法第386條第2款之違背法令。次
    查，原判決已論明上訴人身為惠弘公司之董事長即代表人，
    已於83年取得系爭新型專利權之原專利權後，（以2100萬元
    由上訴人出售予由上訴人為法定代理人之惠弘公司）交由惠
    弘公司等3家生產營運，乃竟於88年該惠弘公司大眾化（原
    為家族公司）後再以2億5000萬元之鉅價出售予惠弘公司，
    而惠弘公司等3家公司自82年成立迄92年6月之營業收入僅合
    計5億4,921萬2,438元，乃竟將系爭新型專利權再以2億5千
    萬元之天價出售予上訴人為董事長之惠弘公司，因而認定與
    事實不符，則原判決亦難謂有理由矛盾之可言。況原判決對
    上訴人所訴均已詳予剖析論駁，上訴意旨無非上訴人持其主
    觀法律見解之歧異，斤斤指摘，均無足取。從而本件上訴意
    旨為無理由，應予駁回。
據上論結，本件上訴為無理由，爰依行政訴訟法第255條第1項、
第98條第3項前段，判決如主文。
中    華    民    國    94    年    3    月    24     日
                  第四庭審判長法  官　徐　樹　海
                              法  官　高　啟　燦
                              法  官　吳　錦　龍
                              法  官　黃　合　文
                              法  官　林  茂  權
以  上  正  本  證  明  與  原  本  無  異
中    華    民    國    94    年    3    月    24     日
　　　　　　　　　　　　　　　書記官　張　雅　琴
